【裁判字號】    97,抗,167
【裁判日期】    980110
【裁判案由】    本票裁定強制執行
【裁判全文】
臺灣臺南地方法院民事裁定               97年度抗字第167號
抗  告  人  乙○○
相  對  人  甲○○
上列當事人間請求本票裁定強制執行事件，抗告人對於民國97年
11月25日本院裁定提起抗告，本院裁定如下：
    主  文
抗告駁回。
抗告程序費用新台幣壹仟元由抗告人負擔。
    理  由
一、按執票人向本票發票人行使追索權時，得聲請法院裁定後強
    制執行。票據法第123條定有明文。又本票執票人依上開法
    條之規定，聲法院裁定及抗告法院之裁定，僅依非訟案件程
    序，以審查強制執行許可與否，並無確定實體上法律關係存
    否之效力，如發票人就票據債務之存否有爭執時，應由發票
    人提起確認之訴，以資解決，最高法院56年台抗字第714號
    、57年台抗字第76號著有判例及同院83年度台抗字第227號
    裁定足資參照。
二、本件相對人主張：伊執有抗告人為發票人，如原裁定所示之
    本票1紙（以下簡稱系爭本票），並免除作成拒絕證書，詎
    屆期提示未獲付款，依票據法第123條聲請裁定許可強制執
    行等情，已據提出本票3紙為證，原裁定予以准許，即無不
    合。
三、抗告意旨略以：（一）按本票未載有到期日者，依票據法第
    120條第2項之規定視為見票即付，又見票即付之本票，依票
    據法第124條準用第22 條第1項之規定，對本票發票人之票
    據上之權利，自發票日起算，三年間不行使，因時效而消滅
    。（二）又按執票人依票據法第123條規定向本票發票人行
    使追索權時，聲請法院裁定對發票人之財產強制執行者，其
    性質與非訟事件無殊，法院應就本票形式上之要件是否具備
    予以審查。再抗告人於原法院既已為時效之抗辯，則原法院
    自應就此時效抗辯之有無理由為審查，以確定相對人據以聲
    請本票裁定准予強制執行之「形式要件」是否具備，乃原法
    院竟以此為實體法上之爭執，應由再抗告人另行起訴以資解
    決為由，遽予駁回再抗告人之抗告，即有未合（最高法院94
    年度台抗字第308號裁定參照）。（三）查系爭本票之發票
    日為83年3月15日，未載有到期日，依上開法條規定，已於
    86年3月14日罹於時效，相對人於97年11 月4日始向法院聲
    請本票裁定准許強制執行，其請求權之行使，顯逾法定三年
    時效期間之規定，原裁定准許強制執行，尚有誤會。為此提
    起抗告。並聲明：１原裁定廢棄。２程序費用及抗告費用均
    由相對人負擔。
四、經查：本票執票人依票據法第123條規定，聲請法院裁定及
    抗告法院之裁定，僅依非訟事件程序，就本票形式上之要件
    是否具備，以審查強制執行許可與否而已，並無確定實體上
    法律關係存否之效力。且非訟事件之裁定，不經言詞辯論，
    抗告人提出之時效抗辯，相對人或有時效中斷事由，是以時
    效抗辯是否成立，尚須經兩造充分攻擊防禦之調查證據程序
    始足認定，而此與非訟程序所欲追求迅速、經濟之程度利益
    目的顯不相容。是以抗告人所提之時效抗辯，揆諸首開說明
    ，既屬實體法律關係存否之抗辯，抗告法院於非訟程序即不
    得審究。因此，抗告人前揭所稱即使屬實，亦係實體上之爭
    執，應由抗告人另行提起訴訟，以資解決，要非於本件非訟
    程序所得加以審究。從而，原審為許可強制執行之裁定，並
    無違誤。抗告意旨指摘原裁定不當，求為廢棄，為無理由，
    應予駁回。
五、據上論結，本件抗告為無理由，依非訟事件法第46條、第21
    條第2項、第24條第1項，民事訴訟法第495條之1第1項、第
    449條第1項、第78條，裁定如主文。
中    華    民    國    98    年    1    月    10    日
                  民事第一庭   審判長  法  官  楊清安
                                       法  官  張婷妮
                                       法  官  孫玉文
以上正本證明與原本無異。
如不服本裁定，僅得以收受本裁定正本送達後10日內，以適用法
規顯有錯誤為理由，向本院提出再抗告狀，（須附繕本一份及繳
納再抗告裁判費新臺幣1,000元），經本院許可後始可再抗告。
中    華    民    國    98    年    1    月    10    日
                                       書記官  蘇玟心


司法院資訊處製作；財團法人民間司法改革基金會備份。
